臺灣高等法院臺南分院刑事判決
上　訴　人　臺灣臺南地方法院檢察署檢察官
上　訴　人
即　被　告　乙○○
選任辯護人　張名賢　律師
上列上訴人因被告公共危險等案件，不服臺灣臺南地方法院八十
六年度訴字第一六一四號中華民國八十六年十一月二十六日第一
審判決（起訴案號：臺灣臺南地方法院檢察署八十六年度營偵字
第一二七九號、第一四○三號、八十六年度偵字第一二一九五號
），提起上訴，經本院判決後，由最高法院第三次發回更審，本
院判決如下：
      主      文
原判決關於乙○○部分撤銷。
乙○○壅塞陸路致生往來之危險，因而致人於重傷，處有期徒刑
年。
      事      實
一、乙○○係台南縣新營市○○街一八二號萬偉企業有限公司（
    下稱萬偉公司）總經理，為實際經營者（登記其妻許蔡椪頭
    名義，業經本院前審認僅係掛名負責人，非實際經營者，判
    決許蔡椪頭無罪確定），自民國（下同）八十四年間（按係
    該年九月一日之前）某日起，即將萬偉公司所有之紙管原料
    及廢料，長期堆置於萬偉公司前即新營市○○街一八二號之
    道路兩側，明知上開道路因其物品之堆積，致該路段突然縮
    小，造成該路段之壅塞，顯然增加往來人車互相擦撞之機率
    ，因而致生公眾往來之危險；且如允許載貨司機，逆向停放
    貨車（快到中心線），則路面更因聯結車大貨車之逆向停放
    而更形縮小，且操作具有可移動上下之二大鋼牙之堆高機橫
    越道路卸貨，佔用車道作為工作場所，在客觀上已能預見有
    大鋼牙之堆高機在道路上橫越來回走動卸貨，容易壅塞陸路
    致生往來之人車倒地受重傷害結果之發生。竟仍於八十六年
    五月三十一日上午九時五分許，在甲○○駕駛車號ＩＴ－八
    五六號聯結車之大貨車，運送貨物至萬偉公司時，令甲○○
    駕駛聯結車逆向停放，並以萬偉公司堆高機操作，在空餘道
    路上橫越來回走動卸貨。適有無駕駛執照之丙○○駕駛ＵＰ
    Ｚ－五二九號機車，沿嘉芳街由南向北行駛，因道路壅窒，
    僅留一汽車道，且疏未注意車前狀況及堆高機上有二大鋼牙
    ，而與甲○○所駕駛之堆高機互撞，丙○○因臉部撞及該堆
    高機鋼牙，致受有視神經損傷併雙眼失明（重傷害）、氣顱
    併腦腫、面骨骨折、嗅覺功能受損等傷害，並因而使丙○○
    受重傷（甲○○業經依業務過失致重傷罪，判處有期徒刑一
    年六月確定）。
二、案經丙○○之父丁○○告由台南縣警察局新營分局報請臺灣
    臺南地方法院檢察署檢察官偵查起訴。
      理      由
一、訊據上訴人即被告乙○○（下稱被告）固坦承伊與許蔡椪頭
    是夫妻，被害人丙○○因車禍受有傷害等情，惟矢口否認有
    何壅塞陸路致生往來危險犯行，辯稱：伊不是公司負責人，
    亦不是董事長，伊也不在場，公司東西如何堆放伊不知道，
    也不可能壅塞道路讓路人不能行走，董事長是蔡椪頭，伊是
    不管錢的，被害人雖受傷，但伊應無過失云云。
二、經查：
(一)被告於原審審理時已自承為萬偉公司總經理，該公司僅在名
    義上登記其妻許蔡椪頭名義，為渠於原審供述在卷（見原審
    卷第二三頁背面），其女許雅詔於警訊時供承：「實際負責
    經營的是父親乙○○。」（見警卷第七頁反面）、「（平時
    將材料放置外面由誰管理？）均由我父親乙○○管理。」（
    見警卷第九頁反面），於本院更二審供稱：「（平日公司由
    何人負責？）由我母掛名，實際負責人是我父親，我做會計
    ，尚有管理員工。」（見本院更二審卷第一四一頁），足認
    被告係萬偉公司負責之實際經營者無訛。被告雖於原審稱伊
    擔任總經理，但沒有在公司經營，僅負責外務，實際由許雅
    詔負責云云（見原審卷第二三頁背面、第三五頁背面），無
    非事後卸責之詞，不足採信。
(二)查萬偉公司早於八十四年九月一日之前，即為台南縣新營市
    嘉芳里辦公室向新營市公所陳報，有於右揭路段堆放廢紙及
    原料於該廠前道路兩旁影響交通及衛生等之情事，建請台南
    縣警察局依法取締，有新營市公所以八十四年九月一日八四
    所工第一八六○六號函，轉知台南縣警察局依法取締等情，
    有上開函件、台南縣警察局八十五年四月十日八五交警字第
    一八八六八號函、台南縣警察局新營分局八十五年五月四日
    營警交字第五六四○號函影本各一件暨相片七幀等在卷可稽
    （見偵查卷第三四頁至三九頁）。甚至於本件事故八十六年
    五月三十一日發生之後，八十六年六月五日下午四時萬偉公
    司尚因在道路堆積貨物，妨礙交通，遭警取締告發，有台南
    縣警察局南縣警刑交字第三一九○二二號舉發違反道路交通
    管理事件通知單影本一件在卷足參（見偵查卷第五五頁）。
    新營市嘉芳里里長徐明國於偵查中、本院上訴審八十七年七
    月十日調查時亦證稱：「萬偉公司於二年前（按實際係在二
    年多前）將貨物堆在道路上，妨礙交通，里民有反應，我向
    乙○○說過，叫他改善，我向他反應三、四次，．．去年（
    八十六年）八、九月（事故發生之後），也向他反應過，是
    里民反應的。」「我到該公司要找被告談時，被告之女兒說
    這事要找他父親談」等語（見偵查卷第五八頁背面、本院上
    訴卷第七八頁反面），證人即原審共同被告甲○○於偵查中
    即陳稱：「他們公司（會計陳美齡）叫我停放那兒卸貨的。
    」（見營偵字第一四○三號偵查卷第十六頁），於原審證稱
    ：「我係逆向停車，萬偉公司平常停車卸貨都是這樣作業的
    。」（見一審卷第二二頁）；於本院上訴審更指稱被告未留
    空地供伊停車卸貨，他們目前仍在馬路上卸貨，伊當天去時
    ，他們叫伊在馬路上卸貨，當天逆向停車是萬偉公司指示伊
    停的，堆高機是萬偉的（按堆高機是甲○○開的）等情（見
    本院上訴審第七八頁背面、第七九頁、第九三頁背面），於
    本院更三審作證時亦直承伊當天是在工廠門口逆向停車，伊
    卸貨要分兩邊卸，右手邊卸完貨，就轉回頭要卸左手邊貨，
    即左手邊的貨要逆向停車，被害人是撞到堆高機，當時在路
    邊卸貨，因為公司沒有空地讓伊卸貨，堆高機與聯結車間有
    空隙，空隙就是堆高機的鋼牙插在聯結車的車身卸貨，她是
    穿過鋼牙下的空隙，沒有看到堆高機升起的鋼牙，頭部撞到
    鋼牙，人失控滑向路口，且撞到後上半身往後移，持續加速
    ，到路口才摔倒等情綦詳（見本院更三審卷第六頁至第七頁
    ）。又堆高機將貨由貨車上卸下後再橫越馬路載至公司內堆
    放，如公司內無空位，即會將原料放在公司外面馬路邊等情
    ，亦經被告之女許雅詔於警訊時陳明（見警卷第九頁、第十
    頁）。況被害人黃雅娟於警訊、原審及本院上訴審指訴有人
    （佔用道路）在卸貨，且聯結車逆向停車並快超過中心線，
    伊被堆高機（從聯結車後）突然回轉而撞上（堆高機鋼牙）
    的，伊右手邊有聯結車，左手邊亦有大貨車，伊只好從中間
    過，適堆高機從聯結車車後面過來，才踫到堆高機之鋼牙等
    情大致相符（見警卷第二頁、偵查卷第十五頁背面、本院上
    訴卷第四四頁背面），足見萬偉公司逆向將公司貨物堆放在
    公司外面之二邊道路，且均在道路上卸貨，加上逆向停放之
    大貨車使道路更形縮小，又復具有二大鋼牙來回穿梭橫越之
    堆高機，致無法便利通行，壅塞陸路妨礙交通。迭經里長反
    應、警方取締告發，亦足顯示被告並未真正改善堆積貨物、
    逆向停大貨車、及在馬路上卸貨等妨礙交通之情形。被告雖
    於本院上訴審辯稱伊僅接到里長一次通知云云（見本院上訴
    卷第七九頁），核係事後避就卸責之詞，不足採信，且適足
    反證被告應有所知悉，而仍不加以理會解決。
(三)上揭甲○○駕駛堆高機與被害人之機車發生車禍，致被害人
    受如事實欄重傷害之事實，為被害人丙○○指訴綦詳，並為
    許雅詔、陳美齡證實：案發時甲○○正以堆高機在現場卸貨
    等情（見警卷第十、十五頁），當時現場只有甲○○夫婦二
    人，而貨已卸一半，則當時應係甲○○駕駛堆高機與被害人
    之機車發生車禍無疑。被害人於案發受傷當日送醫，雖出具
    之診斷證明書僅載被害人視神經損傷，未載明視能是否毀敗
    ，然被害人於當日即轉送長庚紀念醫院就醫，長庚紀念醫院
    同年八月二十五日出具診斷證明書則明確載明「視神經損傷
    併兩眼失明。」（見偵查卷第四十頁），並經原審當庭勘驗
    屬實（見原審卷第三五頁），復有省立新營醫院八十七年三
    月十一日甲種診斷證明書在卷可參（見本院上訴卷第五四頁
    ），被害人已因本件事故肇致兩眼視能毀敗之重傷害無訛。
    據被害人指稱：「堆高機由貨車後面突然出來，我閃避不及
    ，臉部撞上堆高機的鋼牙」等語，乃係甲○○駕駛堆高機肇
    事，甲○○自應負肇事主因之過失責任，另被告經營之公司
    令甲○○貨車逆向停放，並佔用道路堆置貨物，則有肇事次
    因之過失責任。檢察官以將本件送請臺灣省台南區車輛行車
    事故鑑定委員會鑑定結果認：「甲○○駕駛聯結車，於肇事
    地點道路逆向佔用車道停放作為工作場所，並以堆高機卸貨
    ，有違交通安全規則第一一二條第一項第一、第九、第十款
    及第一四○條第一項第三款之規定，為肇事主因。」有該委
    員會八十六年八月一日南鑑字第八六○七九○號鑑定意見書
    在卷可稽（見偵查卷第十至十二頁），嗣經送臺灣省車輛行
    車事故覆議鑑定委員會鑑定結果亦認：「堆高機操作員由聯
    結車後方突然駛出，為肇事主因；甲○○駕駛聯結車佔用道
    路逆向停車影響視線及行車安全，與貨主佔用道路堆置貨物
    影響行車安全，同為肇事次因。」有該委員會八十七年六月
    二十九日交覆字第八七○三四一號覆議意見書在卷可憑（見
    本院上訴卷第六四頁），則同認被告堆置貨物暨逆向停車影
    響行車安全，堆高機自聯結車後方突然駛出，為肇事主因等
    情。又被害人無照駕駛輕型機車未注意車前狀況，為肇事次
    因，亦有國立交通大學九十四年二月二十二日交大管運字第
    ０九四００００六六六號函暨事故鑑定意見書附卷可憑，上
    開覆議意見書認被害人並無肇事因素，並非妥當。又按被告
    既為萬偉公司實際之經營負責人，客觀上對於公司前方道路
    兩旁堆積貨物，路面業已縮小，且大貨車逆向停車使路面更
    形縮小，且空餘道路再經駕駛具有二大鋼牙之堆高機在道路
    橫越上來回走動、並堆置貨物，佔用車道作為工作場所，而
    堆高機上上下移動之二大鋼牙甚為尖銳，為便利插取卸貨，
    亦對人體極具有危險，此有肇事之堆高機相片在卷可稽（見
    警卷第十八頁），足以壅塞陸路，造成往來之危險並使人受
    重傷害之發生，亦應為被告能預見之範疇。被告經營之公司
    於右揭時、地郤令甲○○駕駛貨車逆向停車，並操作堆高機
    卸貨，致壅塞陸路而生往來之危險，在通常觀念上又無不能
    預見之情形。又被告任意堆置貨物於路邊且令甲○○駕駛貨
    車逆向停車，及操作堆高機於馬路上卸貨，與被害人未注意
    車前狀況等情，相互競合產生本件不幸事故，是被告壅塞陸
    路與被害人重傷害間，具有相當因果關係。惟被害人縱與有
    過失，甲○○亦應負肇事主因之責任，被告要難辭壅塞陸路
    致生往來之危險，因而致人於重傷罪責。再者，被告聲請本
    院再鑑定，經本院送請國立交通大學鑑定行車事故，結果亦
    認以被害人頭部撞及堆高機前叉最有可能，研判甲○○駕駛
    聯結車逆向停車、佔用車道，並於道路上操作堆高機為肇事
    主因等情，有該大學交大管運字第０九四００００六六六號
    函暨所附鑑定意見書可據。是鑑定結果仍非被告所陳被害人
    係撞及甲○○駕駛之聯結車板台云云，實際上仍以證人甲○○所陳被害人係撞及甲○○所駕堵塞路面之堆高機為正確。
(四)又甲○○駕駛車號ＩＴ－八五六號聯結車逆向停在萬偉公司
    對向道路上，萬偉公司貨物堆置路旁，占去大半路面，似仍
    有一半路面可供通行，有道路交通事故調查報告表可據（見
    警卷第二一頁），惟查該調查報告表係警方嗣後僅就機車倒
    地、部分貨物（路之一邊）、大貨車逆向停車之情形記載而
    已，被告經營之公司案發後已將肇事之堆高機開走，在另一
    個倉庫卸貨等情，並據填表之警員戊○○於偵查中證述甚明
    （見警卷第二十一頁、偵查卷第四八頁背面），是上開道路
    交通事故調查報告所載，已非車禍後所立即保持之現場，無
    從據為有利被告之證據。至交通大學上開鑑定意見書，認聯
    結車之大貨車寬約二、五公尺，尚餘有一車道可供通行部分
    ，其係參酌九十二年十二月十六日警方重測圖而為推論，惟
    該重測圖貨物放置情形係事後所製作，因與上開原始警方調
    查報告不符，且該交通大學之鑑定書漏未就告訴人之指訴、
    堆高機卸下貨物在馬路空地影響交通安全之情形鑑定，亦與
    上開車輛行車事故鑑定委員會所為二次鑑定結果不符，該部
    分鑑定結果不足採取。況甲○○駕駛萬偉公司堆高機在道路
    上卸貨，為許雅詔、陳美齡證述在卷（見警卷第十、十五頁
    ），現場處理警員戊○○另於本院民事庭調查時證稱：「我
    去時堆高機已經停放在路邊，據他們說堆高機本來放在八德
    路算起第一個門前外邊，我去時已經在第二個門裡面．．（
    萬偉公司廠房和對面）兩邊都有堆貨，八十六年六月二日（
    事故後）我去照相，萬偉公司他們佔用道路的貨已經搬完．
    ．萬偉公司兩邊都有堆貨，除水溝蓋上，路邊還有堆放．．
    」（見偵查卷第四八頁背面、本院八十七年重訴字第三四號
    民事卷戊○○八十八年一月二十八日準備程序筆錄、本院更
    二審卷第二二九頁），顯見當時萬偉公司於案發時貨物兩邊
    都有堆放，且除水溝蓋上外，路邊還有堆放，而甲○○係受
    萬偉公司囑咐在已堆放貨物之道路上卸貨（公司工廠內無空
    間，即放置在馬路邊，亦有被告之女許雅詔於警訊之證詞可
    按，見警卷第九頁背面），亦甚明確。至於偵查卷第三十九
    頁反面所示之照片（與警卷第二十頁反面第二張照片為同時
    間所照）雖未見萬偉公司貨物堆放於馬路上，然該照片係戊○○於案發後之八十六年六月二日照相，證人戊○○證述萬
    偉公司他們佔用道路的貨已經搬完，因而自不能因六月二日
    之照片顯示被告未將貨物擺置於空地，即認案發時貨物未擺
    置於道路上。又被告於本件案發後即將在馬路上之貨物移走
    ，企圖卸責，於本院前審所辯：接著係週日，無工人上班，
    不可能將貨物移走云云，尚屬無稽，無法憑信。又本件於八
    十六年五月三十一日案發，衡情被告已撤走貨物，因而被告
    於本院前審聲請履勘現場，已為本院更一審判決敘明勘驗現
    場已無實益。至現場已經被告將佔用道路之貨物清理，無從
    完全恢復壅塞陸路之舊觀，自難現場履勘測量堆積物品之面
    積，及佔用路面之路段縮小若干，合併說明。
(五)又許雅詔嗣後曾改口稱：其貨物均由「大家堆高機行」負責
    ，並舉該行負責人何義雄為證，然證人何義雄證稱：「他公
    司（萬偉公司）叫車，我們才過去，但那天因為別的地方還
    有要卸貨，隔了一、二小時我們才過去。」、「他們公司叫
    車，我們才會過去。」（見本院更一審卷第一四三頁、第一
    四四頁），無法證明萬偉公司未叫甲○○自行以該公司堆高
    機卸貨，反而足以證明當日何義雄因為別的地方還有要卸貨
    ，隔了一、二小時始至萬偉公司。且參酌許雅詔警訊所供由
    司機自己駕駛堆高機卸貨及萬偉公司外邊已堆滿貨物，甲○○之聯結車亦不可能停放一、二小時（否則連萬偉公司本身
    進出亦成問題），是雖不排除被告曾叫「大家堆高機行」來
    卸貨，惟亦足見甲○○所稱萬偉公司叫其逆向停放路上等待
    卸貨，並以萬偉公司堆高機在道路上卸貨一節，信而有徵。
    雖證人陳美齡亦同時到庭證稱：見甲○○到來時有叫「大家
    堆高機」行來卸貨云云，然「大家堆高機」既然已因另行有
    事無法到場卸貨，則所證自不足為被告有利之證明，是陳美
    齡證詞，不足採信。
(六)又被告於本院更一審及更二審時辯稱：臺灣省車輛行車事故
    覆議鑑定委員會所憑之鑑定資料，即道路交通事調查報告表
    ，其標示之肇事現場「嘉芳高幹十五號」電線桿位置及道路
    寬度，均有錯誤，致影響鑑定之結果，請求查明云云（見本
    院更一審卷第一八一、一八二頁、本院更二審卷第五一頁）
    ，經本院命原承辦員警戊○○重新就現場「嘉芳高幹十五號
    」電線桿位置繪畫現場圖（見本院重上更二卷第五十九頁）
    ，比較二張現場圖，「嘉芳高幹十五號」電線桿位置及道路
    寬度均相同，僅新繪現場圖被告堆置之貨物未超出「嘉芳高
    幹十五號」電線桿，舊繪現場圖被告堆置之貨物則超出「嘉
    芳高幹十五號」電線桿，而有未符，依案發後六月二日所拍
    之照片顯示被告堆置之貨物未超出「嘉芳高幹十五號」電線
    桿（見警卷第二十頁反面第二張照片及偵查卷第三九頁反面
    照片），然該照片均係案發後第二日之六月二日所照，已為
    本院所不採，詳如上述，且有告訴代理人提出之偵查卷附被
    告堆積貨物之情形之相片二幀可據（見偵查卷第二十頁），
    並經本院上訴審送請臺灣省車輛行車事故覆議鑑定委員會覆
    議肇事責任時，均將全案六宗卷證送請參酌（見本院上訴卷
    第六二頁），是臺灣省車輛行車事故覆議鑑定委員會業已全
    盤審酌警卷、偵查卷上開照片所示情形，縱有不符之情形亦
    不致影響該委員會之決定，上開覆議結論除被害人之無過失
    部分不足採取外，自可採信。
(七)綜上所述，足見被告所辯，純係事後卸責之詞，不足採信，
    事證已臻明確。被告犯行洵堪認定，自應依法論科。
三、核被告所為，係犯刑法第一百八十五條第二項壅塞陸路致生
    往來之危險因而致重傷罪。公訴人認係犯同法條第一項之罪
    ，起訴法條，尚有未合，應予變更。原審關於被告部分，以
    被告事證明確予以論罪科刑，固非無見，惟查本件被告所為
    已致被害人受重傷，係犯刑法第一百八十五條第二項之罪，
    原判決漏未審酌，遽以同法條第一項之罪論處，容有未洽。
    被告上訴意旨，仍執陳詞，否認犯罪，固無足取。公訴人上
    訴意旨，據此指摘原判決量刑太輕，適用法條亦有違誤等語
    ，為有理由，原判決關於被告部份既有可議，自應由本院將
    原判決關於被告部份撤銷改判。爰審酌被告犯罪之動機、目
    的、過失程度之輕重、犯罪手段、所生危害及犯罪後尚未與
    被害人達成和解，賠償被害人之損害等一切情狀，量處有期
    徒刑三年，以示懲儆。又因本罪法定最低本刑為有期徒刑三
    年，因而肇事之司機甲○○經本院前審判處有期徒刑一年六
    月，被告之量刑卻較之甲○○為重，然此為法之規定，本院
    已衡情量處法定最低度刑，無法量處較甲○○為輕之刑，附
    為明。
據上論斷，應依刑事訴訟法第三百六十九條第一項前段、第三百
六十四條、第二百九十九條第一項前段、第三百條，刑法第一百
八十五條第二項，判決如主文。
本案經檢察官曾銘芳到庭執行職務。
中　　華　　民　　國　　94　　年　　4 　　月　　27　　日
                  刑事第二庭    審判長法　官　葉居正
　                                    法　官　李文福
　                                    法　官　莊俊華
以上正本證明與原本無異。
如不服本判決，應於收受本判決後十日內向本院提出上訴書狀。
其未敘述上訴理由者並得於提起上訴後十日內向本院補提理由書
狀（均須按他造當事人之人數附繕本）「切勿逕送上級法院」。
　　　　　　　　　　　　　　　　　　　書記官　廖明娟
中　　華　　民　　國　　94　　年　　4 　　月　　29　　日
附錄法條：
刑法第一百八十五條第二項：
因而致人於死者，處無期徒刑或七年以上有期徒刑；致重傷者，
處三年以上、十年以下有期徒刑。
